【裁判字號】    92,保險簡上,1
【裁判日期】    921203
【裁判案由】    給付保險金
【裁判全文】
臺灣屏東地方法院民事判決  九十二年度保險簡上字第一號
    上  訴  人  丙○○
    訴訟代理人  吳惠玲律師
    被上訴  人  國寶人壽股份有限公司
    法定代理人  乙○○
    訴訟代理人  甲○○
右當事人間請求給付保險金事件，上訴人對於民國九十二年六月三十日本院屏東簡易
庭九十二年度屏保險簡字第二號第一審判決提起上訴，本院於民國九十二年十二月十
九日言詞辯論終結，判決如左：
    主      文
上訴駁回。
第二審訴訟費用由上訴人負擔。
    事實及理由
一、上訴人起訴主張：訴外人宮泰安於民國九十年七月二十三日以上訴人為被保險人
    ，向被上訴人投保新台幣（下同）一千萬元之旅行平安保險附加五十萬元醫療保
    險，保險期間自九十年七月二十四日起至同年八月十七日止，保單號碼0000
    000000號。嗣上訴人於九十年八月十日下午二時許，在美國十四號高速公
    路乘車時，因前方突然發生交通事故而緊急煞車，致其發生頭部腫脹、呼吸困難
    現象，經送往Antelope Valley Hospital就醫，診斷結果為頸椎滑脫，治療花費
    美金一萬四千四百元，換算新台幣為四十九萬八千零九十六元，上訴人因意外事
    故致受有頸椎滑脫之傷害，爰依保險契約之法律關係提起本件訴訟，請求被上訴
    人應給付上訴人四十九萬八千零九十六元及自九十一年八月十五日起至清償日止
    按年息百分之十計算之利息（原審為上訴人敗訴之判決，上訴人不服提起上訴）
    。於本院聲明：(一)原判決廢棄。(二)被上訴人應給付上訴人四十九萬八千零九十六
    元及自九十一年八月十五日起至清償日止，按週年利率百分之十計算之利息。(三)
    願供擔保請准宣告假執行。
二、被上訴人則以：否認上訴人於美國發生緊急煞車意外事故。又上訴人於Antelope
    Valley Hospital 之診斷結果應為「頸椎狹窄」，並非「頸椎滑脫」；「頸椎狹
    窄」為頸椎慢性損害導致之疾病，因外力撞及所生情形不多見，由頸椎滑脫變成
    頸椎狹窄需經過一段期間之骨質累積、增生始能發生；而上訴人在寶建醫院、林
    連風醫院、長雄醫院、屏東基督教醫院、國立台灣大學醫學院附設醫院（下稱台
    大醫院）檢查結果，均顯示上訴人已有頸部病變現象；故上訴人之損害應係屬疾
    病而非意外事故所致，自非系爭保險契約承保範圍，爰拒絕理賠等語置辯。於本
    院聲明：上訴駁回。
三、上訴人主張其於九十年八月十日下午二時許，在美國十四號高速公路乘車時，因
    前方突然發生交通事故而緊急煞車，致其發生頭部腫脹、呼吸困難現象，經送往
    Antelope Valley Hospital就醫，診斷結果為頸椎滑脫云云，為被上訴人所否認
    ，並以前揭情詞置辯。是本件兩造爭執者為：上訴人所受之傷害是否為意外事故
    所致？經查：
  (一)按當事人主張有利於己之事實者，就其事實有舉證之責任，民事訴訟法第二百七
    十七條定有明文。是上訴人自應先就其主張所受傷害為「頸椎滑脫」，及該傷害
    係意外事故所致一事負舉證責任。上訴人主張被上訴人應舉證證明上訴人係因「
    頸椎狹窄」疾病而生損害云云，並無可採。
  (二)上訴人於原審起訴狀中記載：「開車於十四號公路因前突發交通事故而緊急煞車
    ，不幸導致頭部腫脹及呼吸困難」等語（見原審卷第四頁）；於原審調查時陳稱
    ：「我們那天一早就出發，要去蘭卡斯特閒逛：：那天很熱，沒有下雨，應該是
    晴天」等語（見原審卷第五四頁）；嗣於本院調查時陳稱：「我們住在美國洛杉
    磯的一個市，我們住在飯店裡，我和我先生去美國主要去看學校的狀況：：小孩
    好像在飯店，不願意去學校：：我先生開車因為路不熟，有點要擦撞倒安全島，
    所以就緊急煞車，事發是在中午的時候」等語（見本院卷第六八頁），上訴人先
    係陳稱因前突發交通事故因而緊急煞車，後又改稱因開車路不熟，差點擦撞安全
    島而緊急煞車，上訴人先後陳述不一，是上訴人是否確有發生意外事故一節，已
    非無疑。至證人即上訴人之先生宮泰安於原審時則證稱：「當天是從洛杉磯往北
    開往蘭卡斯特去採櫻桃，因為我緊急煞車」、「我們大概是早上十一點左右出去
    的，天氣是多雲」等語（見原審卷第五三至五四頁），證人宮泰安所證上訴人及
    被上訴人係去採櫻桃、天氣多雲及並沒有提到因突發交通事故或撞上安全島而緊
    急煞車等情與上訴人所陳均不同，是證人宮泰安所證並無可採。
  (三)上訴人提出之美國醫生出具文書及譯文內容為兩造所不爭執，該文書固記載「宮
    丙○○女士在行車不慎意外後抵達Antelope山谷神經科醫院看診，據此，我認同
    病患當時情況需要，進行治療。二００一年八月時有頭頸疼痛、喉嚨疼痛、頭顱
    底部疼痛情形。我在二００一年八月進行C2和C3部分整合手術，以夾板固定C2和
    C3部分」等語（見原審卷第五七至五八頁）。惟上開文書內容僅能證明上訴人曾
    經於美國接受C2和C3整合手術之事實，並無法證明上訴人所受傷害為「頸椎滑脫
    」，亦無法據此認定該傷害即為意外事故所致。復參以其所提出在美國就醫之相
    關資料中，僅有preadmission  orders單據（見原審卷第八二頁）上有診斷結果
    （Diagnosis）之記載，且係記載Cer  Stenosis（即頸椎狹窄）。又上訴人於本
    院調查時雖又提出其於第一審判決後，再度前往美國取得醫生出具文書，惟該文
    書既非美國醫院正式出具之診斷證明書，況觀之內容：「根據本人診斷，車禍意
    外事故是引起患者頸部及枕骨部疼痛的主因，導致病患必須接受手術」等語（見
    本院卷第三四頁），其並無記載上訴人之病因確為「頸椎滑脫」，綜上，則上訴
    人是否受有頸椎滑脫之傷害尚有可疑。
  (四)上訴人主張另有手術時拍攝之Ｘ光片可資為證，被上訴人無正當理由不提出，依
    民事訴訟法第三百四十五條，應認其主張之事實為真實云云。惟按該條所謂法院
    得認他造關於該文書之主張為正當或依該文書應證之事實為真實，係指法院得認
    他造主張該文書之存在及該文書之內容為何為真正，或認他造主張依該文書應證
    之事實確有其事而言，至於該文書之實質證據力如何，能否證明待證事實之存在
    或不存在，法院仍得審酌情形認定，本於自由心證為判斷，不得僅因當事人無正
    當理由不從提出文書之命令，即認他造所主張之待證事實業已證明。本件被上訴
    人經本院命提出Ｘ光片後，抗辯因其業務移交而找不到云云，固屬無正當理由不
    從提出文書之命令，而有民法第三百四十五條規定之適用，然依前開說明，本院
    仍須本於自由心證判斷該Ｘ光片之證明力。查兩造對於該Ｘ光片內容係拍攝上訴
    人頸部開刀加裝固定器之情形並無爭執，則該Ｘ光片所顯示者為上訴人頸部因接
    受手術，經醫生以夾板固定C2和C3部分情形；而依本院函查結果，此種手術係在
    脊柱關節不穩定時所採取之治療，有台大醫院九十二年一月二十一日（九十二年
    ）校附醫秘字第九九二００二０００七二號函附卷可稽（見原審卷第九七至九八
    頁），是尚難據此認定上訴人所受傷害即為頸椎滑脫及係意外事故所致。此外，
    上訴人亦無提出其他證據足資證明。
  (五)上訴人主張台大醫院病歷資料可證明其頸部於美國車禍發生前係正常無疾；惟查
    ，該院病歷資料顯示上訴人於八十七年至八十八年間至該院之診斷結果有「脊椎
    受損，有輕度頸部脊柱滑脫症，第二、三、四頸椎（Ｃ２－３－４）彎曲，延髓
    內空洞形成，疑似退化性脊椎炎，第五、六頸椎有小骨刺」等情形，有該院病歷
    資料為證，並經該院以九十二年一月二十一日（九十二年）校附醫秘字第九九二
    ００二０００七二號函確認無誤（見原審卷第四五至四六頁、第九二至九三頁、
    第九七至九八頁），是上訴人上開主張即不足取。復參以上訴人於八十七年五月
    三十日、五月三十一日、六月二日及六月十二日陸續因頸部酸痛及僵直至林連風
    醫院就診，診斷結果為頸部神經痛；其於八十七年五月至八月間因頸部酸痛胸悶
    至寶建醫院門診五次，並分別於五月十九日、八月五日做向量干擾、頸椎牽引治
    療；其於八十七年六月二十三日因頸部酸痛至屏東基督教醫院就診，經診斷為肌
    肉筋膜痛等情，有長雄醫院九十一年十二月十日（九一）長總字第二九號函、寶
    建醫院九十一年十二月十九日（九一）寶建醫字第三三八一號函、屏東基督教醫
    院九十一年十二月二十七日（九一）屏基醫醫字第九一一二０九七號函各一份及
    各該醫院之病歷資料為證，足見上訴人於九十年八月二十日前，其頸部實已產生
    病變，並經多方尋求診治，益徵其前開主張不可採信。至台大醫院九十二年九月
    二十六日（九十二）校附醫秘字第九二００二一０五三二號函及寶建醫院九十二
    年十月二日（九二）寶建醫字第三七九三號函（見本院卷第五五及五八頁）亦均
    無法為上訴人有利之認定。
  (六)況本件保險契約之受益人為訴外人宮世泉，亦非上訴人，此有被上訴人提出之旅
    行平安險要保書暨保險費收據可知（見原審卷第八三頁），故上訴人亦無依據保
    險契約請求保險金之權利，上訴人據此請求給付保險金，顯屬無據，附此敘明。
四、綜上所述，上訴人主張其所受傷害為頸椎滑脫，係因意外事故所致云云，並無可
    採。被上訴人抗辯上訴人並非因意外事故受有損害之事實，自屬可信。從而，上
    訴人所受損害即與與兩造保險契約條款所定之要件不符且上訴人並非受益人，被
    上訴人自無依據保險契約給付保險金之義務。從而，上訴人本於保險契約之法律
    關係，請求被上訴人應給付上訴人四十九萬八千零九十六元及自九十一年八月十
    五日起至清償日止，按週年利率百分之十計算之利息及假執行之聲請，均無理由
    ，應予駁回。原審為上訴人敗訴之判決，經核並無不當，上訴意旨指摘原判決不
    當，求予廢棄改判，為無理由，應予駁回。
五、據上論結，本件上訴為無理由，依民事訴訟法第四百三十六條之一第三項、第四
    百四十九條第一項、第七十八條，判決如主文。
中      華      民      國    九十二    年     十二     月      三      日
                                    臺灣屏東地方法院民事第一庭
~B審判長法官  羅心芳
~B法      官  周群翔
~B法      官  許蓓雯
右為正本係照原本作成。
本判決不得上訴。
~B法院書記官  黃佳惠
中      華      民      國    九十二    年     十二     月       三     日


司法院資訊處製作；財團法人民間司法改革基金會備份。
